【裁判字號】    98,簡上,985
【裁判日期】    981023
【裁判案由】    詐欺
【裁判全文】
臺灣板橋地方法院刑事判決             98年度簡上字第985號
上  訴  人
即  被  告  丙○○
                      樓
輔  佐  人
即被告之夫  乙○○
                      樓
上列上訴人因詐欺案件，不服本院中華民國98年6 月30日第一審
簡易判決（98年度簡字第3990號，聲請簡易判決處刑案號：98年
度偵字第10826 號暨移送併辦案號：臺灣嘉義地方法院檢察署97
年度偵字第7416號），本院管轄第二審之合議庭判決如下：
    主      文
上訴駁回。
    事實及理由
一、本案經本院審理結果，認第一審判決以被告丙○○所為係犯
    刑法第30條第1 項前段、第339 條第1 項之幫助詐欺取財罪
    ，依刑事訴訟法第449 條第1 項前段、第3 項、第454 條第
    2 項，刑法第30條第1 項前段、第2 項、第339 條第1 項、
    第41條第1 項前段，刑法施行法第1 條之1 第1 項、第2 項
    前段之規定，並審酌被告提供上揭金融機構帳戶供他人詐欺
    取財，助長詐騙財產犯罪之風氣，且因被告等提供個人帳戶
    ，致使執法人員難以追查該詐騙集團成員之真實身分，增加
    被害人尋求救濟之困難，並擾亂金融交易往來秩序，危害社
    會正常交易安全，兼衡被害人損失金額、被告犯罪之手段，
    及其犯罪後否認犯行等一切情狀，量處有期徒刑3 月，並諭
    知易科罰金之折算標準，其認事用法及量刑均屬妥適，應予
    維持，除補充犯罪事實：甲○○係於民國97年5 月7 日13時
    3 分許，匯款新臺幣（下同）10萬元至丙○○所有之臺灣郵
    政股份有限公司嘉義埤子頭郵局之帳戶（帳號：0000000-00
    00000 號）外，均引用第一審簡易判決書記載之事實、理由
    及證據（詳如附件）。
二、被告上訴雖否認犯行，辯稱：伊並未提供帳戶供詐騙集團使
    用，伊係不慎遺失包包，包包內有存摺、提款卡及印章，伊
    雖然馬上發現遺失，但並未向郵局掛失云云。惟查：
  (一)被告雖辯稱：未將郵局帳戶提供他人使用，係不慎遺失云云
    。然被告於調查員詢問時供稱：約於93年間，我在嘉義市網
    咖遺失1 只皮包，上揭帳戶、印章、提款卡、身分證件等均
    全部遺失。……因當時帳戶內僅剩3 、400 元，所以我並無
    向警方報案。……我係約於94年5 月間向嘉義市東區戶政事
    務所，以遺失為由辦理身分證補發。我當時想說我都在家裡
    很少外出，用不到身分證，所以就不急著去申請補發，直到
    94年5 月間要結婚時，我才去申辦補發身分證，至於金融帳
    戶是因為裡面存款很少，所以遺失後迄今就未做處置云云（
    見臺灣桃園地方法院檢察署97年度偵字第21010 號偵查卷〈
    下稱偵卷一〉第34頁），惟觀諸被告上開郵局帳戶之交易明
    細，可知被告上開郵局帳戶於被告所稱遺失之93年間，尚有
    存款7,000 餘元，且該存款7,000 餘元，係迄於被告所稱遺
    失2 年後之95年7 月23日，始以提款卡提領之方式，提領其
    中7,000 元，帳戶內之存款餘款因而僅餘623 元後，再自95
    年8 月10日起，該帳戶始陸續有多筆異常提領之紀錄等情，
    有中華郵局股份有限公司嘉義郵局98年2 月12日嘉營字第09
    80100123號函暨附件被告帳戶之客戶歷史交易清單在卷可佐
    （見臺灣嘉義地方法院檢察署97年度偵字第7416號偵查卷〈
    下稱偵卷二〉第21至27頁），是被告辯稱：伊所有之郵局帳
    戶，於93年遺失時，存款餘額僅3 、400 百元云云，顯非實
    情，所辯自難採信。再參以被告之身分證僅曾於92年5 月1
    日，以遺失為由申請補發，經戶政事務所於同年月5 日補發
    之情，有嘉義市東區戶政事務所97年8 月6 日嘉市東戶資字
    第0970003057號函暨附件被告之補領國民身分證申請書各1
    紙附卷可稽（見偵卷一第47、48頁），是被告辯稱：伊所有
    之身分證連同前開郵局帳戶一同於93年間遺失後，迄於94年
    5 月間，伊始申請補發身分證之情，核與上開事證不符，益
    徵被告前揭所辯，要係事後圖卸之詞，難以採信。
  (二)又於金融機構開設帳戶，請領存摺及提款卡，係針對個人身
    分之社會信用而予以資金流通，具有強烈之屬人性格，而金
    融帳戶作為個人理財之工具，申請開設並無任何特殊之限制
    ，一般民眾皆得以存入最低開戶金額之方式申請取得，且同
    一人均得在不同之金融機構申請數個存款帳戶使用，乃公眾
    所週知之事實，依一般人之社會經驗，遇不熟識之人要以自
    己名義申請帳戶，而以高價向其蒐集金融帳戶使用，乃甚為
    怪異之事。衡諸常情，提供帳戶者對於該等帳戶是否係供合
    法使用，當無不起疑心之理。查被告將自己名義所申請郵局
    帳戶之存摺、印章、提款卡及提款密碼提供他人使用，則該
    不詳姓名者大費周章向他人收購帳戶使用，顯然有不欲人知
    之隱情。況以今日社會，利用手機簡訊、代辦貸款、網路購
    物設定錯誤等詐騙手段詐財之事，迭有所聞，被告對此應無
    不知之理。其對該不詳姓名者可能利用他人帳戶做為其詐欺
    取財，使偵查機關不易偵查，事前應足以預見，竟仍將其郵
    局帳戶之存摺、印章、提款卡及提款密碼交給該不詳姓名之
    成年人使用，顯有容認犯罪事實發生之本意。是被告確有幫
    助該不詳姓名之成年人利用其金融機構帳戶詐欺取財之不確
    定故意及行為甚明。
三、從而，原審予以論罪科刑，其認事用法並無違誤，量刑亦屬
    妥適，被告上訴空言否認犯行，為無理由，應駁回其上訴。
據上論斷，應依刑事訴訟法第455 條之1 第1 項、第3 項、第36
8 條、第373 條，判決如主文。
本案經檢察官高智美到庭執行職務。
中    華    民    國    98    年    10    月    23    日
                  刑事第十九庭  審判長法  官  曾淑娟
                                      法  官  楊明佳
                                      法  官  鄧雅心
以上正本證明與原本無異。
本判決不得上訴。
                                      書記官  傅淑芳
中    華    民    國    98    年    10    月    23    日
附件：


司法院資訊處製作；財團法人民間司法改革基金會備份。
